【裁判字號】    99,聲判,109
【裁判日期】    991126
【裁判案由】    聲請交付審判
【裁判全文】
臺灣高雄地方法院刑事裁定             99年度聲判字第109號
聲  請  人  王亞莉
代  理  人  鍾夢賢律師
被      告  蔡美珍
上列聲請人因告訴被告侵占案件，不服臺灣高等法院高雄分院檢
察署檢察長駁回再議之處分（99年度上聲議字1748號，原不起訴
處分案號：臺灣高雄地方法院檢察署99年偵字第21651 號），聲
請交付審判，本院裁定如下：
    主  文
聲請駁回。
    理  由
一、聲請人聲請意旨如刑事交付審判聲請狀（如附件）所載。
二、按聲請人不服上級法院檢察署檢察長認再議為無理由而駁回
    之處分者，得於接受處分書後10日內委任律師提出理由狀，
    向該管第一審法院聲請交付審判。法院認為交付審判之聲請
    不合法或無理由者，應駁回之，刑事訴訟法第258 條之1 、
    第258 之3 第2 項前段分別定有明文。查聲請人以被告涉犯
    侵占罪嫌，向臺灣高雄地方法院檢察署檢察官提出告訴，經
    該署檢察官以99年度偵字第21651 號為不起訴處分後，聲請
    人不服而聲請再議，亦經臺灣高等法院高雄分院檢察署檢察
    長認再議為無理由，而於民國99年10月8 日以99年度上聲議
    字第1748號處分書駁回再議，並於99年10月12日送達聲請人
    收受，聲請人於同年10月18日，委任律師具狀向本院聲請交
    付審判，此經本院調取臺灣高等法院高雄分院檢察署99度上
    聲議字第1748號卷宗核對無誤，並有刑事交付審判聲請狀上
    本院收文章所示日期可憑，是聲請人聲請交付審判合於法定
    程序要件，合先敘明。
三、又刑事訴訟法第258條之1規定聲請人得向法院聲請交付審判
    ，係對於「檢察官不起訴或緩起訴裁量權」制衡之一種外部
    監督機制，法院僅就檢察官所為不起訴或緩起訴之處分是否
    正確加以審查，以防止檢察機關濫權；依此立法精神，同法
    第258條第3項規定法院審查聲請交付審判案件時「得為必要
    之調查」，其調查證據之範圍，自應以偵查中曾顯現之證據
    為限，不可就聲請人新提出之證據再為調查，亦不可蒐集偵
    查卷以外之證據。除認為不起訴處分書所載理由違背經驗法
    則、論理法則或其他證據法則，否則不宜率予裁定交付審判
    。且法院裁定交付審判，即如同檢察官提起公訴使案件進入
    審判程序，是法院裁定交付審判之前提，必須偵查卷內所存
    證據已符合刑事訴訟法第251條第1項所定「足認被告有犯罪
    嫌疑」之檢察官應提起公訴之情形，亦即該案件已經跨越起
    訴門檻；否則，縱或法院對於檢察官所認定之基礎事實有不
    同判斷，但如該案件仍須另行蒐證偵查始能判斷應否交付審
    判者，因交付審判審查制度並無如同再議救濟制度得為發回
    原檢察官續行偵查之設計，法院仍應依同法第258條之3第2
    項前段規定，以聲請無理由裁定駁回，合先敘明。又法院於
    審查交付審判之聲請有無理由時，除認為告訴人所指摘不利
    被告之事證未經檢察機關詳為調查或斟酌，或不起訴處分書
    所載理由違背經驗法則、論理法則或其他證據法則者外，不
    宜率予交付審判（法院辦理刑事訴訟案件應行注意事項第11
    8 項參照）。至上開所謂告訴人所指摘不利被告之事證未經
    檢察機關詳為調查，係指告訴人所提出請求調查之證據，檢
    察官未予調查，且若經調查，即足以動搖原偵查檢察官事實
    之認定及處分之決定，倘調查結果，尚不足以動搖原事實之
    認定及處分之決定者，仍不能率予交付審判。
四、經查：
  (一)聲請人原告訴意旨略以：被告蔡美珍於99年4 月間，於高雄
    縣內之不詳地點，侵占脫離聲請人王亞莉所持有之票號FA00
    00000 支票1 紙，該支票發票人為聲請人之婆婆葉林秀麗，
    付款人為高雄縣彌陀鄉農會信用部，發票日為99年4 月31日
    ，面額新臺幣（下同）5 萬元，原是聲請人因服飾業務要交
    給客戶哲銘公司作為給付貨款之用，卻於99年4 月中旬不慎
    在高雄縣彌陀鄉○○路245 號之服飾店內遺失。被告侵占該
    紙支票後於99年5 月初提示，因聲請人已申報掛失止付而未
    兌現，因認被告涉有侵占罪嫌等語。
  (二)臺灣高雄地方法院檢察署檢察官偵查終結後，以被告固承認
    持有前揭票號之支票1 張，惟否認有何侵占犯行，辯稱：「
    聲請人向我借錢，並開支票作為擔保之用，其中一張即是前
    揭票號之支票」等語。經查支票係支付工具，若有確定之受
    款對象，依常情，開票人於開立支票時應立即於受款人欄內
    填載確定之受款人，作為支付紀錄及避免支票遺失之風險，
    然觀之前揭支票影本，受款人處並未有任何記載，是該張支
    票是否確為聲請人所稱要支付哲銘公司貨款之用，已有可疑
    。況聲請人於偵查中另陳稱：與被告沒有借貸關係，但是有
    開支票給被告作為繳交互助會款之用等語，足認被告所辯其
    所持有之前揭支票係聲請人所交付等語，堪以採信。復查無
    其他積極證據足認被告有侵占犯行，乃認被告罪嫌不足，而
    為不起訴處分。有臺灣高雄地方法院檢察署99年度偵字第21
    651 號不起訴處分書在卷可稽。
  (三)聲請人不服，聲請再議意旨略以：聲請人開立支票未載受款
    人並未違反常情，聲請人開立婆婆葉林秀麗之支票給往來之
    哲銘公司已有4 年之久，可調取葉林秀麗甲存帳戶歷史交易
    明細即可明白，亦可查明聲請人是否有載明受款人之習慣。
    原檢察官未為詳查即遽為不起訴處分，聲請人實無法心服等
    語。惟經臺灣高等法院高雄分院檢察署以99年度上聲議字第
    1748號處分駁回聲請人再議聲請，理由略謂：「(一)聲請人於
    99年7 月14日偵查中稱：『我沒有跟蔡美珍借過錢，是她跟
    我借票的，所以她要匯錢給我，她前後跟我借了4 、5 張支
    票』，於本署偵查中稱：『（蔡美珍）有借過7 、8 張，時
    間從97或98年左右開始，到99年4 月份』等語，聲請人已經
    承認除了曾經開支票給被告繳互助會（每張面額均2 萬元）
    外，另有交付和借貸有關之支票給被告（至於雙方間是借票
    或借錢？已由被告另提起民事訴訟爭訟中）。(二)聲請人除就
    FA0000000 號支票辦理掛失外，同時亦另就1 紙同一農會FA
    0000000 號支票（發票日99年5 月5 日，面額5 萬元）辦理
    掛失，而FA0000000 號支票亦係在被告持有當中，並早於99
    年4 月12日即持向高雄縣岡山鎮○○○路94號之冠連機車行
    之楊明雄購買機車，經楊明雄提示退票再通知被告，已經證
    人楊明雄於本署訊問中結證明確。(三)被告另提出與FA000000
    0 號連號之FA0000000 號、FA0000000 號支票證明聲請人曾
    交付多紙支票，經本署向高雄縣彌陀鄉農會信用部查詢結果
    ，第FA0000000 號、FA0000000 號支票均由被告設於彰化銀
    行岡山分行第00000000000000號帳戶所提示兌現，亦有彌陀
    鄉農會99年10月6 日彌鄉農信字第0990002457號函附卷可稽
    ，則被告所辯係自聲請人手中取得所有支票等語自可採信，
    自不能僅憑聲請人之單一指訴即遽指被告有何侵占犯行。」
    ，因認再議顯無理由，而將聲請再議駁回，此有臺灣高等法
    院高雄分院檢察署99年度上聲議字第1718號處分書乙份在卷
    可考。
  (四)前開不起訴處分及駁回再議理由暨事證，業經本院調閱前開
    卷證核閱屬實，本件聲請人雖以前開理由聲請交付審判，惟
    查：
  1.被告持有聲請人所指之支票（即票號FA0000000 支票），並
    於99年5 月8 日提示，但因聲請人已申報掛失止付而遭退票
    等情，為被告所是認（參99偵2165號卷第3 頁、第5 頁、第
    24頁、第25頁），核與聲請人所證相符（參上開偵卷第7 頁
    、第25頁），並有臺灣票據交換所高雄市分所99年5 月13日
    台票高字第540 號函暨所檢附上開支票、退票理由單、票據
    掛失止付通知書、遺失票據申報書、票據提示人資料查報表
    等資料在卷可憑（參上開偵卷第10頁至第15頁），此部分之
    事實，堪以認定。
  2.被告對於何以持有前開支票，於警詢、偵訊中一致陳稱，係
    聲請人向其借款，並開立支票以為擔保，前開支票，即係聲
    請人所開立支票中之1 紙，聲請人交付支票之時間是99年1
    月下旬，聲請人另交付供擔保之支票還有票號165081號、16
    5082號、165083號、162121號等支票，其中部分支票已兌現
    等語（參99偵21651 號卷第3 頁至第6 頁、第24頁、第25頁
    ；99上聲議字第43議字第43頁至第45頁），而依檢察官調查
    之證據所示，聲請人於98年9 月15日，傳送給被告之訊息：
    「美珍，幫我入我婆的戶頭，國泰世華岡山分行，帳號000-
    00-000000-0 ，拜託拉！」；於98年11月23日，傳送給被告
    之訊息：「美珍，我下午二點過去跟你拿，我婆婆二點半叫
    人家來拿，拜託囉！」；於98年12月15日，傳送給被告之訊
    息：「美珍，明天妳先幫我調一張五萬的票啦，拜託，不然
    利息很重！」，有簡訊照片3 幀附卷可參（參99上聲議字第
    69 頁 至第71頁），內容均與調度資金有關，且均以「拜託
    」之請求語氣與被告對話，聲請人應係向被告借調資金，始
    有可能以此語氣應對。參以被告自98年6 月間起至99年2 月
    間起，確實多次匯款至聲請人所指定之帳戶，合計約37萬元
    ，有匯款單據10紙在卷可證（參99偵21651 號卷第31頁至第
    35頁），聲請人其後於99年3 月13日則傳送簡訊予被告，內
    容為：「欠妳的錢，我下禮拜三會還妳，請不要再到處亂說
    我金錢不清不楚！我是不是那樣的人，妳自己很清楚！希望
    朋友原在！妳曾經幫忙我的恩情，我會銘記在心」，有簡訊
    照片乙幀在卷可憑（參99偵21651 號卷第20頁），顯然被告
    已應聲請人要求出借款項，但聲請人卻未如期還款。對照被
    告持有多紙聲請人所交付之支票，且其中票號165071號、16
    5081號、165082號支票，均已由被告提示兌領，有彌陀鄉農
    會99年10月6 日彌鄉農信字第0990002457號函附卷可考（參
    99上聲議字第135 頁），足認被告所辯，聲請人向其借款，
    並開立支票以為擔保，前開支票，即係聲請人所開立支票中
    之1 紙等語，應堪採信。
  3.至聲請人雖指稱被告向伊借用支票，被告所匯款項，係要支
    付所借用支票之票款，伊並未向被告借款等語，惟被告若真
    向聲請人借用支票，為支付票款才為前開匯款，聲請人向其
    傳送簡訊時，應係基於追討債務之地位，自無可能以「拜託
    」之請求語氣，要求異議人匯款。佐以前開98年12月15日之
    簡訊內容，聲請人提及要被告幫忙調度5 萬元的票，不然利
    息很重等語；99年3 月13日之簡訊內容，則提及欠被告的錢
    要如何處理等語，聲請人係向被告借款乙節，實甚明確，聲
    請人此部分所陳，尚難採信。
  4.聲請人聲請交付審判意旨另以：本件遺失之支票，係要支付
    哲銘公司貨款所用，檢察官偵訊中，漏未調閱與哲銘公司貨
    款往來之相關資料，逕為不起訴處分，實難認同，再本件支
    票，若係聲請人所交付，自無可能再去申報遺失等語。惟查
    ，本件支票未有任何受款人登載其上，業據檢察官論述明確
    如前，復有支票影本在卷可參（參99偵21651 號卷第11頁）
    ，是縱聲請人原開立之目的在支付貨款，但事後因其他原因
    轉作他用，並無任何不便之處，而本件就卷內資料所示，已
    足認前開支票係聲請人所交付予被告，故檢察官認聲請人與
    哲銘公司貨款往來部分無調查之必要，尚與經驗法則、論理
    法則或其他證據法則無違。另依前開聲請人於99年3 月13日
    傳送給被告之簡訊：「欠妳的錢，我下禮拜三會還妳，請不
    要再到處亂說我金錢不清不楚！我是不是那樣的人，妳自己
    很清楚！希望朋友原在！妳曾經幫忙我的恩情，我會銘記在
    心」，聲請人除明確陳述如何處理欠款外，另要求被告不要
    到處亂說。依常情判斷，被告應係就聲請人借款遲遲未還，
    有所質疑，因而四處傳述，聲請人對此則非常不滿，並認被
    告所為可能傷及二人友情（簡訊內容：「希望朋友原在！」
    部分）。在此情形下，被告若其後未對此行為有何更正，導
    致聲請人反彈，而有失慮行為，非無可能，自難以聲請人陳
    稱：本件支票若係其所交付，自無可能再去申報遺失等語，
    逕為不利被告之認定，附此敘明。
五、綜上所述，原不起訴處分書及聲請再議處分書既已調查偵查
    卷內所存證據，並敘明所憑證據及判斷理由，認既無積極證
    據證明被告涉有聲請人所指訴之侵占行為，不足認定被告涉
    有本件犯行；且原處分所載證據取捨及事實認定，形式上尚
    無違背經驗法則或論理法則之情事，揆諸首揭說明，本院實
    無從逕為准許交付審判之裁定。是原檢察官及臺灣高等法院
    檢察署檢察長以被告犯罪嫌疑不足，分別予以不起訴處分及
    駁回再議之聲請，於法並無不當。本件聲請交付審判意旨仍
    執陳詞指摘檢察官偵查未備及推理不合經驗或論理法則，尚
    無理由，本院因認並無得據以交付審判之事由存在，其聲請
    應予駁回。
六、據上論斷，依刑事訴訟法第258 條之3 第2 項前段，裁定如
    主文。
中    華    民    國    99    年    11    月    26    日
                  刑事第十四庭  審判長法  官  陳銘珠
                                      法  官  謝琬萍
                                      法  官  林揚奇
不得抗告。
以上正本係照原本作成。
中    華    民    國    99    年    11    月    26    日
                                      書記官  何明昌

司法院資訊處製作；財團法人民間司法改革基金會備份。
